【裁判字號】    89,交易,116
【裁判日期】    900312
【裁判案由】    過失傷害
【裁判全文】
臺灣臺北地方法院刑事判決                        八十九年度交易字第一一六號
    公  訴  人  臺灣臺北地方法院檢察署檢察官
    被      告  丙○○
右列被告因過失傷害案件，經檢察官提起公訴( 八十九年度調偵字第一九八號 )，本
院判決如左：
        主      文
丙○○從事業務之人，因業務上之過失傷害人，處有期徒刑肆月，如易科罰金，以參
佰元折算壹日。
        事      實
一、丙○○以駕駛營業用小客車( 計程車 )為業，為從事業務之人。其於八十八年九
    月五日下午五時卅二分許，駕駛一輛車牌T8-131號營業用小客車，沿臺北市○○
    ○路○段( 北側 )禁行機車之第一線快車道由東( 公館 )往西( 南門市場 )方向
    行駛，途經羅斯福路三段二九七號前之「行人穿越道」( 南北向橫跨羅斯福路 )
    ，明知同向前方有成年男子甲○○駕駛一輛車牌GQF-677 號重型機器腳踏車，沿
    禁行機車之第一線快車道前駛，欲經由該處「行人穿越道」穿越羅斯福路至對向
    「台電大樓」前與同學丁○○、乙○○等人會合，疏未注意不得在「禁止臨時停
    車」之快車道停車，竟貿然在距離「行人穿越道」東緣7.6 公尺前之第一線快車
    道減速停車待轉。丙○○本應注意車前狀況並隨時採取必要之煞車減速等安全措
    施，而依當時係日間、天候晴、路面乾燥無缺陷、視距良好無障礙物且行車管制
    號誌及行人專用號誌動作正常等情形觀之，並無任何足令丙○○有何不能注意之
    情事，其應注意且能注意卻疏未注意採取煞車減速之安全措施即貿然駕車前駛，
    以致在距離「行人穿越道」東緣7.6 公尺之第一線車道內，左前車頭撞擊甲○○
    所駕駛之該輛車牌GQF-677 號重型機器腳踏車後車尾並前衝約廿公尺倒地。甲○
    ○受有下顎骨聯合處粉碎性骨折、頦下撕裂傷( 約四公分長 )、左側上顎第一小
    臼齒及右側下顎正中門齒及第二大臼齒牙冠斷裂合併牙髓壞死、胸部挫傷合併左
    肺挫傷、胸骨柄及胸骨體關節輕度位移、左側下顎第一小臼齒至右側下顎犬齒處
    感覺喪失等傷害。
二、案經被害人甲○○訴請臺灣臺北地方法院檢察署檢察官偵查起訴。
        理      由
一、訊據被告丙○○雖就其駕駛該輛車牌T8-131號營業小客車於前揭時地碰撞被害人
    甲○○所駕駛之車牌GQF-677 號重型機器腳踏車倒地之事實供承不諱，惟矢口否
    認其有何過失犯行，於初次警訊( 交通事故談話紀錄表 )時辯稱略以「我當時車
    速僅約卅餘公里，該輛車牌GQF-677 號重機車在我車前方行駛，突然煞車要左轉
    而停車，我見狀即向右閃避，但是左前車頭仍然撞擊該輛重機車後車尾，我即煞
    車」云云；惟其於偵查中則辯稱略以「本件交通事故是我公司報警的，我一直留
    在現場。他( 甲○○ )未依規定行駛自己的車道，是他的過失。我怎麼會有未保
    持距離的過失？」云云。被告丙○○於審理中又翻異其詞，辯稱略以「我是在正
    常車道行駛，他( 甲○○ )駕車突然自右側慢車道侵入禁行機車之第一線快車道
    ，以致我閃避不及」云云。經查：
    (一)右揭事實，業據被害人甲○○指訴綦詳，並有道路交通事故調查報告表、交
        通事故談話表、道路交通事故補充資料表、現場路況相片等件在卷可資佐證
        。又本件交通事故發生地點之臺北市○○○○路三段」係雙向八線快車道路
        段，雙向內線四線快車道禁行機車，雙向均未另外劃分慢車道，亦經本院於
        八十九年八月八日勘驗明確並拍攝路況相片在卷，核與道路交通事故調查報
        告表附之現場圖及事故發生路況相片在卷相符。
    (二)被告丙○○駕車在距離臺北市○○○路○段二九七號前之「行人穿越道」(
        南北向橫跨羅斯福路 )東緣7.6 公尺及距離羅斯福路中央水泥製「紐澤西護
        欄」1.4 公尺之第一線快車道( 禁行機車道 )撞擊被害人甲○○所駕駛該輛
        車牌GQF-677 號重型機器腳踏車後車尾，以致該輛重型機器腳踏車受撞前衝
        約廿公尺，越過「行人穿越道」倒在第一線快車道內，而被告丙○○駕車於
        撞擊被害人甲○○所駕駛之該輛車牌GQF-677 號重型機器腳踏車後，猶滑行
        廿餘公尺，始在該輛倒地之重型機器腳踏車右側( 第二線快車道 )煞停，亦
        有道路交通事故調查報告表附現場圖在卷可稽，是被告丙○○指被害人甲○
        ○駕車突然自右側慢車道快速侵入第一線快車道，致其煞車閃避不及壹節，
        核與事實不符。況查被告丙○○於初次警訊( 交通事故談話紀錄表 )中亦坦
        承「有部GQF-677 號重機車沿同向行駛同車道行駛在我車前面( 前車 )突然
        煞車要左轉所以停止，我見狀即向右閃避，但我車左前車頭撞及GQF-677 號
        重機車後車尾，我即煞車而肇事」云云，且證人丁○○、乙○○二人於初次
        警訊( 交通事故談話紀錄表 )中證述及本院審理中具結證述略以「該輛車牌
        GQF-677 號重機車駕駛人( 甲○○ )沿羅斯福路三段由東往西方向第一線快
        車道行駛，在該處行人穿越道缺口處停車待轉，卻有輛車牌T8-131號計程車
        快速接近而撞及已經停止之該輛重機車後車尾，事故發生後，才知道該輛重
        機車駕駛人是我們同學甲○○」等語，有交通事故談話紀錄表三紙在卷可按
        ，被告丙○○於偵審中空言翻異，所辯無非係畏罪卸責之詞，不足採信。
    (三)被告丙○○係領有營業小客車駕駛執照之駕駛人，其就「道路交通安全規則
        」第九十四條第三項「汽車行駛時，駕駛人應注意車前狀況．．．並隨時採
        取必要之安全措施」之規定自應知之甚稔。又查本件交通事故發生當時係日
        間、天候晴、路面乾燥無缺陷、視距良好無障礙物且行車管制號誌及行人專
        用號誌動作正常，有道路交通事故調查報告表一紙在卷，查無任何足令被告
        丙○○有何不能注意之情事，其應注意且能注意前揭規定而竟疏未注意以致
        肇事，其就本件交通事故之發生自有過失無疑，惟查被害人甲○○駕駛該輛
        車牌GQF-677 號重型機器腳踏車行駛禁行機車道且在禁止臨時停車之快車道
        停車，已詳見前述，其就本件交通事故之發生與有過失。被害人甲○○因本
        件交通事故受有下顎骨聯合處粉碎性骨折、頦下撕裂傷( 約四公分長 )、左
        側上顎第一小臼齒及右側下顎正中門齒及第二大臼齒牙冠斷裂合併牙髓壞死
        、胸部挫傷合併左肺挫傷、胸骨柄及胸骨體關節輕度位移、左側下顎第一小
        臼齒至右側下顎犬齒處感覺喪失等傷害，亦有三軍總醫院附設民眾診療服務
        處診斷證明書影本一紙在卷可按，被告丙○○駕車不慎之過失與被害人甲○
        ○所受前揭傷害間，確有相當因果關係無疑。本件被告丙○○業務過失傷害
        之犯行明確，應予依法論科。
二、核被告丙○○所為，係犯刑法第二百八十四條第二項前段業務過失傷害罪。查被
    告丙○○肇事後，雖然在現場等候警方處理並坦承係其駕車撞及被害人甲○○駕
    駛之該輛車牌GQF-677 號重型機器腳踏車倒地，惟矢口否認係其過失所引起，且
    於本院審理中遷移住處未主動告知法院致遭通緝到案，核與刑法第六十二條前段
    有關自首規定不符，不得減輕其刑，併此敘明。爰審酌被告丙○○過失程度嚴重
    、造成被害人甲○○所受之傷害程度、被害人甲○○與有過失、被告丙○○犯罪
    後態度惡劣飾詞狡辯及迄未與被害人甲○○達成民事上和解賠償損害等一切情狀
    ，量處如主文所示之刑並諭知易科罰金之折算標準，以示懲儆。
據上論斷，應依刑事訴訟法第二百九十九條第一項前段，刑法第二百八十四條第二項
前段，第四十一條第一項前段，罰金罰鍰提高標準條例第一條前段，第二條，判決如
主文。
本案經檢察官劉雪惠到庭執行職務
中      華      民國     九    十     年      三    月    十二    日
                          臺灣臺北地方法院交通法庭
                                  法  官  鍾      華
右正本證明與原本無異。
如不服本判決，應於判決送達後十日內向本院提出上訴狀 (應附繕本) ，上訴於
臺灣高等法院。
                                  書記官  黃  繡  琴
中      華      民      國    九    十      年      三    月    十二    日
附錄本案所犯法條全文
刑法第二百八十四條
一因過失傷害人者，處六月以下有期徒刑，拘役或五百元以下罰金。致重傷者，處一
  年以下有期徒刑，拘役或五百元以下罰金。
二從事業務之人，因業務上之過失傷害人者，處一年以下有期徒刑、拘役或一千元以
  下罰金。致重傷者，處三年以下有期徒刑，拘役或二千元以下罰金。


司法院資訊處製作；財團法人民間司法改革基金會備份。
